【裁判字號】    98,簡上,140
【裁判日期】    990204
【裁判案由】    拆除地上物等
【裁判全文】
臺灣臺南地方法院民事判決             98年度簡上字第140號
上  訴  人  己○○
被 上 訴人  丙○○
訴訟代理人  乙○○
被 上 訴人  戊○○
訴訟代理人  丁○○○
被 上 訴人  臺南縣東山鄉公所
法定代理人  甲○○
上列當事人間請求拆除地上物等事件，上訴人對於中華民國98年
7月10日本院臺南簡易庭97年度南簡字第2223號第一審判決提起
上訴，經本院於99年1月14日言詞辯論終結，判決如下：
    主  文
上訴駁回。
第二審訴訟費用新臺幣肆仟壹佰肆拾元由上訴人負擔。
    事  實  及  理  由
壹、程序方面：
一、本件被上訴人臺南縣東山鄉公所（下稱東山鄉公所）經合法
    通知，未於言詞辯論期日到場，核無民事訴訟法第386條所
    列各款情形，爰依上訴人之聲請，由其一造辯論而為判決。
二、按訴之變更或追加，非經他造同意，不得為之，但第255條
    第1項第2款至第6款情形，不在此限；次按訴狀送達後，原
    告不得將原訴變更或追加他訴，但不甚礙被告之防禦及訴訟
    之終結者，不在此限，民事訴訟法第436條之1第3項、第446
    條第1項、第255條第1項第7款分別定有明文。本件上訴人固
    於第一審訴訟終結後，始於上訴理由狀中追加民法第470條
    之規定作為請求被上訴人將坐落臺南縣東山鄉○○○段160
    之1地號土地（下稱系爭土地）上如附圖一所示A部分面積74
    2平方公尺及附圖二所示A部分面積44平方公尺、B1部分面積
    32平方公尺、B2部分面積2平方公尺、C2部分面積28平方公
    尺、D部分面積10平方公尺、B3部分面積22平方公尺、C1部
    分面積15平方公尺之水泥路拆除，並返還系爭土地之請求權
    依據，然因兩造於原審審理中已就原審據以認定雙方就系爭
    土地有使用借貸關係存在之上訴人出具之鋪路同意書，均具
    體表示意見並為辯論，是本院認上訴人為上開訴訟標的之追
    加，實無礙被上訴人之防禦及訴訟之終結，且基於一次解決
    紛爭之目的考量，應有併予審酌之必要，揆諸前開規定，上
    訴人此項訴之追加，應予准許，合先敘明。
貳、實體方面：
一、上訴人起訴主張：
  (一)系爭土地為上訴人所有，惟被上訴人未經上訴人同意，即在
    系爭土地上鋪設水泥道路使用，被上訴人占有使用上訴人所
    有之系爭土地並無合法權源，應屬無權占有，上訴人屢次請
    求返還系爭土地，被上訴人均置之不理。又上訴人雖有簽「
    提供土地及地上物供興建公共設施使用同意書」，但係因為
    訴外人前臺南縣東山鄉南溪村村長王慶雲當時要跟其收新臺
    幣（下同）13,800元恢復原狀的費用，上訴人才會簽的，而
    且上訴人簽的時候是一張空白的紙。況且，上開同意書上沒
    有提到土地的面積及範圍，應該與本案請求範圍沒有關係，
    且於96年間向上訴人收1,000元修補道路的李金雄帶上訴人
    去看修補道路的位置不在上訴人本件請求的範圍，而係距離
    本案請求範圍土地約500公尺之外。爰依民法第767條規定提
    起本件訴訟。
  (二)上訴人之陳述除與原判決記載相同者，茲引用之外，另補稱
    ：
  1.上訴人並沒有同意被上訴人使用系爭土地，雖然上訴人有簽
    同意書，但被上訴人亦有來跟上訴人收錢，說要把鋪的路回
    復原狀，然被上訴人並沒有回復原狀。而且颱風過後，被上
    訴人丙○○在系爭土地上鋪設之地上物，使得土地淹水，山
    坡地走山，土地流失。被上訴人丙○○為了在系爭土地上鋪
    設道路，還偷砍上訴人之竹子，而且偷偷在系爭土地上鋪道
    路，係竊占行為。
  2.被上訴人戊○○在舖水泥時，上訴人有在場，上訴人有跟被
    上訴人戊○○說不要在系爭土地上鋪設水泥，但被上訴人戊○○還是鋪設上去。訴訟進行中，被上訴人還跟上訴人說，
    如果繼續告下去，上訴人不可以出門過二重溪庄的路。又上
    訴人在系爭土地旁確有其他筆土地，且要到達上訴人之土地
    ，要經過該處農用的路，但上訴人不知道該農路係何人之土
    地。
  3.而王慶雲本身有參與偷原料來鋪設系爭土地上道路之事情，
    鋪設的時候被上訴人丙○○有在場。而證人王慶雲於原審作
    證時提出的「提供土地及地上物供興建公共設施使用同意書
    」，雖然係上訴人簽的，但當初簽的時候是空白的紙，而且
    上訴人係要簽給李坤南，不是要簽給被上訴人丙○○。而李
    坤南拿到該同意書後就鋪設道路，上訴人沒有告李坤南。被
    上訴人戊○○在系爭土地上鋪設長70公尺、深5公尺之道路
    ，前後鋪了4次，上訴人都有報警，上訴人並沒有同意被上
    訴人可占有使用系爭土地，被上訴人確實係無權占有系爭土
    地。
  4.又縱認上訴人於84年間所出具之同意書及證人李金雄於原審
    證述96年間整修道路時上訴人有出1,000元之證詞為可採，
    則本件法律關係亦屬使用借貸之法律關係無疑。而依民法第
    470條第1項規定，使用借貸未定期限，貸與人得隨時請求返
    還借用物，以上訴人對被上訴人使用系爭土地一事一再表示
    不同意且上訴人於96年間對被上訴人提出竊占告訴等情，足
    證上訴人已表示請求返還系爭土地之意，又本件起訴狀及上
    訴狀再次表示請求返還借用物即系爭土地，依法被上訴人應
    拆除系爭土地上之地上物並返還土地予上訴人。
  5.再者，依被上訴人戊○○、丙○○於另案刑事竊占案件（臺
    灣臺南地方法院檢察署97年度營偵字第356號偵查案件）之
    供述，被上訴人丙○○陳稱「B3的部分是他鋪設的，但B3是
    他認為是他的土地，就算有占到告訢人（即上訴人）的系爭
    土地，也只是一小部分。」等語；被上訴人戊○○則稱「Cl
    是他所有土地，鋪設目的，係供自己出入使用。經測量Cl有
    15平方分尺坐落在上訴人系爭土地內。」等語，依此足證被
    上訴人丙○○、戊○○所鋪設之上開部分土地均為其等誤認
    為自己之土地，應已超出上開上訴人出具之同意書之範圍，
    被上訴人丙○○、戊○○既無法證明逾此同意書之範圍有何
    占有之合法權源，即屬無權占有，應返還系爭土地予上訴人
    。
  (三)並聲明：
  1.原判決廢棄。
  2.被上訴人東山鄉公所應將系爭土地上如附圖一所示A部分面
    積742平方公尺（即附圖一所示A部分面積779平方公尺扣除
    附圖二所示B3部分面積22平方公尺及C1部分面積15平方公尺
    ）、附圖二所示A部分面積44平方公尺、B1部分面積32平方
    公尺、B2部分面積2平方公尺、C2部分面積28平方公尺、D部
    分面積10平方公尺之土地上水泥路拆除，並返還土地予上訴
    人。
  3.被上訴人丙○○應將系爭土地上如附圖二所示B3部分面積22
    平方公尺之土地上水泥路拆除，並返還土地予上訴人。
  4.被上訴人戊○○應將系爭土地上如附圖二所示C1部分面積15
    平方公尺之土地上水泥路拆除，並返還土地予上訴人。
  5.願供擔保，請准宣告假執行。
二、被上訴人丙○○、戊○○之抗辯：除與原判決記載相同者，
    茲引用外，補稱：
  (一)系爭土地係既成道路，年久失修，遂由村長向東山鄉公所陳
    情鋪設水泥道路，並不是被上訴人私自為之，且當時上訴人
    在場並無異議，也出具同意書，並有出錢鋪設，此情已經證
    人王慶雲、李金雄於原審證述明確。況上訴人在當地之其他
    筆土地也需要經由該既成道路通行，該道路是周遭之地主各
    自出一部分的土地所鋪設用以供通行，兩造及其他農民均以
    此道路通行至農地耕作。
  (二)系爭道路一進來是先經過多筆其他人的土地，才會到達上訴
    人的土地，系爭道路既然為既成道路，不特定人都可以通行
    ，96年間颱風過後，系爭道路有毀損，被上訴人當然可以修
    補，而且鋪路及通行系爭道路，都有經過上訴人之同意。又
    上訴人陳述被上訴人丙○○在現場修補造成土地淹水及山坡
    地走山及土地流失等陳述，均不實在，而且被上訴人丙○○
    之土地在上坡，上訴人之土地在被上訴人丙○○之土地下方
    ，如何造成上訴人之土地流失，目前現場即可看得很清楚，
    上訴人之陳述與事實及現場狀況不符。
  (三)上訴人之前就有同意被上訴人丙○○使用系爭土地鋪設水泥
    ，後來被上訴人丙○○在修補道路的時候，有通知上訴人，
    上訴人也有支付1,000元，故上訴人也是同意的，被上訴人
    並非無權占用。另系爭道路被上訴人東山鄉公所亦有幫忙鋪
    設，且鋪設好一點的話，對大家都有利。又系爭道路後來因
    為颱風致有毀損情形，被上訴人丙○○才又去向被上訴人東
    山鄉公所爭取補修的，被上訴人丙○○並沒有霸占上訴人之
    土地，被上訴人並非無權占有系爭土地等語。
  (四)並聲明：上訴駁回。
三、被上訴人東山鄉公所雖未於本院準備程序及言詞辯論期日到
    庭，亦未提出書狀作何聲明或陳述，然據其於原審抗辯稱：
    上訴人請求拆除之部分是既成道路，原來應該是在78年由被
    上訴人東山鄉公所所鋪設的，至於上訴人主張的A部分是96
    年被上訴人東山鄉公所因為颱風作搶修才修補上去，因為該
    處是既成道路供公眾通行，民眾提報道路壞掉，所以被上訴
    人東山鄉公所才去修補的。上訴人請求拆除的部分是農路，
    通過該農路的地主，每人都有出到一部分的土地，如果上訴
    人要求挖除，對附近的地主都有損害等語。
四、兩造不爭執與爭執之事項：
  (一)兩造不爭執之事項：
  1.系爭土地為上訴人所有。
  2.被上訴人東山鄉公所有於系爭土地上如附圖一所示A部分面
    積742平方公尺（即779平方公尺扣除附圖二所示B3部分面積
    22平方公尺及C1部分面積15平方公尺）、附圖二所示A部分
    面積44平方公尺、B1部分面積32平方公尺、B2部分面積2平
    方公尺、C2部分面積28平方公尺、D部分面積10平方公尺之
    土地上整地鋪設水泥。被上訴人丙○○有於系爭土地上如附
    圖二所示B3部分面積22平方公尺土地上整地鋪設水泥。被上
    訴人戊○○有於系爭土地上如附圖二所示C1部分面積15平方
    公尺土地上整地鋪設水泥。
  3.兩造對於臺南縣白河地政事務所96年11月9日、97年1月18日
    之土地複丈成果圖（即附圖一、附圖二，見本院97年度訴字
    第1030號卷第23、24頁）不爭執。
  (二)兩造之爭執事項：
  1.被上訴人在系爭土地上整地鋪設水泥（如附圖一、附圖二所
    示位置及面積），有無經上訴人同意？如未經上訴人同意，
    則上訴人依民法第767條規定主張被上訴人無權占有，請求
    被上訴人拆除系爭土地上之地上物及返還系爭土地，有無理
    由？
  2.倘認上訴人有同意被上訴人於系爭土地上整地鋪設水泥，則
    上訴人主張依民法第470條之使用借貸未定期限，貸與人得
    隨時請求返還借用物之規定，上訴人可隨時請求被上訴人返
    還系爭土地及拆除地上物，有無理由？
五、本院得心證之理由：
  (一)上訴人主張系爭土地為上訴人所有，被上訴人東山鄉公所、
    丙○○、戊○○分別在系爭土地上如附圖一所示A部分面積
    742平方公尺（即779平方公尺扣除附圖二所示B3部分面積22
    平方公尺及C1部分面積15平方公尺）、附圖二所示A部分面
    積44平方公尺、B1部分面積32平方公尺、B2部分面積2平方
    公尺、C2部分面積28平方公尺、D部分面積10平方公尺、B3
    部分面積22平方公尺、C1部分面積15平方公尺之土地上整地
    鋪設水泥等情，業據其提出土地登記第一類謄本（見原審卷
    第5頁）為佐，並有臺南縣白河地政事務所96年11月9日、97
    年1月18日之土地複丈成果圖（即附圖一、附圖二）附卷為
    證（見本院97年度訴字第1030號卷第23、24頁），且為被上
    訴人不爭執，自堪信上訴人此部分之主張為真實。
  (二)上訴人雖主張被上訴人於系爭土地上整地鋪設水泥未經其同
    意等語，惟為被上訴人所否認，並以前揭情詞置辯。經查：
  1.上訴人於84年間有同意提供系爭土地用以鋪設水泥道路一情
    ，業經證人即臺南縣東山鄉南溪村79年至91年擔任村長之王
    慶雲於98年6月26日原審審理時證稱：上訴人於84年4月7日
    有出具同意書，同意提供系爭土地用以鋪路，我現在當庭提
    出的同意書4份是84年間包括上訴人在內的地主所出具的同
    意書，如果上訴人沒有簽同意書，我如何敢去向縣政府申請
    經費，該同意書指照原來的路來鋪，沒有另外再畫其他的圖
    ，同意書是在鋪水泥之前簽的等語明確（見原審卷第72至73
    頁），互核與證人王慶雲當庭提出之上訴人於84年4月7日簽
    立之「提供土地及地上物供興建公共設施使用同意書」上所
    記載「立同意書人己○○所有坐落東山鄉二重溪160-1、160
    -2、160號土地及地上物為響應拓寬車路巷捕仔路段需使用
    範圍內之土地，願同意提供興辦設施並拆除地上物，恐口無
    憑，特立此同意書為憑並願放棄先訴抗辯權。」等語相符一
    致，有上開同意書附卷可憑（見原審卷第80頁），又上訴人
    亦自承其確有簽立上開同意書，是足認上訴人確實曾於84年
    間出具上開同意書並願意提供系爭土地用以鋪設水泥道路之
    事實無訛。
  2.至上訴人雖主張其簽上開同意書時是空白的紙，且其會簽該
    同意書，是因為王慶雲要跟其收13,800元恢復原狀的費用，
    上訴人並非是要同意將系爭土地鋪設水泥云云，然觀之前開
    同意書上關於「己○○」、「二重溪160-1、160-2、160」
    、「車路巷捕仔路段」及最末立同意書人簽名欄、住址欄、
    身分證字號欄資料之記載字樣均為非印刷之書寫文字，且書
    寫位置穿插於其餘印刷文字之間，則實殊難想像上訴人在空
    白紙上簽立姓名等字樣後，其餘印刷字樣竟能空間甚為巧合
    的將書寫字樣置於如同意書上之適當位置，以達到如同意書
    上記載文義之目的，此顯與常情不符，再酌以上訴人於本院
    審理時復稱上開同意書係要簽給訴外人李坤南，李坤南拿到
    同意書後就鋪設道路，伊沒有告李坤南等語（見本院卷第55
    頁），可見上訴人確實係基於願意提供系爭土地以鋪設道路
    之真意而出具上開同意書，而足徵證人王慶雲上開證述信而
    有據，是上訴人主張簽立同意書時是一張白紙，而無提供土
    地鋪設水泥道路之意云云，即無可採。又上訴人固主張上開
    同意書沒有提到土地之面積及範圍，應該與本案請求範圍沒
    有關係云云，然核以上開同意書上已明確載明上訴人同意提
    供鋪設水泥道路的土地包括系爭土地全部，有前開同意書在
    卷可考，復依證人王慶雲前揭所證稱當時是照原來的路來鋪
    ，沒有另外再畫其他的圖一情，準此，即使該同意書並沒有
    載明面積及範圍，亦不影響該同意書之效力及上訴人同意提
    供系爭土地用以鋪設水泥道路之事實，是上訴人主張該同意
    書沒有提到面積及範圍，應該與本案請求範圍沒有關係云云
    ，洵非可採。
  3.次查，系爭土地上之道路因颱風致受有損壞而於96年間曾修
    補且上訴人當時有繳交1,000元一節，經證人即當時收錢修
    補之李金雄於98年5月22日原審審理時證稱：我認識兩造，
    我曾於96年間向上訴人收過1,000元作為修補道路之費用，
    就是修補兩造及我的土地旁邊的道路，我的土地在前面，兩
    造的土地在後面，為了要修理這條通行的道路，大家都有出
    錢，這條路就是現在法院提示給我看的臺南縣白河地政事務
    所土地複丈成果圖上所示的道路（見本院97年度訴字第1030
    號卷第23頁），我要去整修時，都有經各地主的同意，不然
    人家不要讓我們鋪設整修，我的職業不是作這方面鋪路的工
    程，至於收錢是作為混凝土或工錢之用，有到場幫忙的人出
    少一點，沒來的地主出多一點，我做的位置主要是在我的土
    地（154-2地號）附近，至於是不是上訴人本件要拆除的範
    圍內，我不確定，但那條路都是相通的，我當時有向這條路
    上從前端到最後所有經過的地主收錢，總共收了8個人的錢
    ，包括上訴人、被上訴人丙○○、被上訴人戊○○、訴外人
    李德旺的太太及李坤南、陳水源、蘇庚，還有我自己也有出
    錢等語明確（見原審卷第41、42頁），參以上訴人於原審審
    理時亦自承有給證人李金雄1,000元修理道路一情（見原審
    卷第27頁背面），亦與證人李金雄之證述相符，足見證人李
    金雄前開證述真實可信，堪認上訴人於96年間確實知悉系爭
    土地上供通行使用之道路有損壞而有同意他人修補一情屬實
    至明，是被上訴人丙○○、戊○○於96年間在系爭土地上修
    補道路鋪設水泥，應認係經上訴人同意後所為甚明。
  4.又上訴人雖主張證人李金雄帶其去看修補的道路位置不在本
    件請求之範圍內，而係距離約500公尺外云云。然查，附圖
    一、附圖二之複丈成果圖乃係臺南縣警察局白河分局及臺灣
    臺南地方法院檢察署檢察官依照上訴人指出之道路位置而委
    請臺南縣白河地政事務所繪製之測量成果圖，且上開測量成
    果圖之測量範圍已遍及系爭土地上作為道路使用之全部位置
    及面積，有上開複丈成果圖在卷可稽，且為兩造所不爭執。
    參酌證人李金雄前開所為其有向上開臺南縣白河地政事務所
    土地複丈成果圖上所示的道路前後經過之所有土地的地主收
    錢，總共收了8個人的錢之證述，可徵證人李金雄當時修補
    道路的範圍乃遍及該道路之前後所有位置，且附圖一、附圖
    二所示之道路位置實應在證人李金雄於96年間收錢修補之道
    路範圍之內，然上訴人竟稱附圖一、附圖二所示系爭土地作
    為道路使用之全部範圍均不曾同意他人鋪設水泥道路，則實
    難以想像上訴人所稱其同意證人李金雄鋪設水泥道路之位置
    距離約500公尺外之位置究在何處，且上訴人亦無法具體指
    明其所稱之500公尺外之鋪設位置為何處並舉證之，是上訴
    人此部分主張，亦無可採。
  5.而上訴人雖復以被上訴人戊○○、丙○○於臺灣臺南地方法
    院檢察署97年度營偵字第356號刑事竊占案件偵查中之供述
    ，即被上訴人丙○○陳稱B3的部分是其鋪設的，但其認為B3
    部分是其所有的土地，就算有占到上訴人的系爭土地，也只
    是一小部分等語，及被上訴人戊○○陳稱Cl部分是其所有土
    地，鋪設目的係供其出入使用，經測量Cl部分有15平方公尺
    坐落在系爭土地內等語，而主張被上訴人丙○○、戊○○均
    誤認所鋪設之上開部分土地為其等所有之土地，可證明應已
    超出上訴人出具之同意書之範圍，即屬無權占有云云。然上
    訴人於84年間所出具之同意書明確同意提供所有之系爭土地
    用以鋪設水泥，且於96年間復同意訴外人李金雄及被上訴人
    等人鋪設水泥修補原來之道路，業經本院認定說明如上，參
    以上訴人本件請求被上訴人拆除之水泥道路位置，均在系爭
    土地上如附圖一、附圖二所示，則上訴人本件請求被上訴人
    拆除之水泥道路範圍實係在上訴人同意鋪設之系爭土地上，
    是縱使被上訴人丙○○、戊○○有誤認修補鋪設道路之位置
    為本身所有之土地一情，仍不影響其等所修補鋪設之水泥道
    路範圍（如附圖一、附圖二所示），因上訴人有前開同意之
    事實而屬有權使用之事實。是上訴人此之主張，仍無可採。
  (三)又上訴人主張倘認因上訴人有出具上開同意書，被上訴人對
    系爭土地有使用權利，則兩造對系爭土地成立使用借貸關係
    ，依民法第470條之規定可隨時請求被上訴人返還系爭土地
    及拆除地上物云云。按使用借貸之借用人應於契約所定期限
    屆滿時，返還借用物；未定期限者，應於依借貸之目的使用
    完畢時返還之，民法第470條第1項前段定有明文。次按使用
    借貸未定期限者，應依借貸之目的使用完畢時返還之，民法
    第470條第1項定有明文，所謂「依借貸之目的使用完畢時」
    ，係指借用人因達成某目的而向出借人借用其物，嗣後其目
    的已因而達成，無須再繼續使用者而言，如借用人之目的有
    繼續性，借用物一經返還，即妨害借用人目的之繼續時，即
    難謂借貸目的已經完畢，最高法院85年度臺上字第1952號判
    決意旨參照。承前所述，上訴人既於84年間出具上開未定期
    限之同意書，願意提供系爭土地用以鋪設水泥道路及於96年
    間同意他人修補原有道路，且該道路為該道路前後經過所有
    土地之地主分別出一部分之土地所鋪設而供彼此農作通行使
    用，則各地主對於各自所提供用以鋪路之該道路土地，與其
    他地主相互間實係成立使用借貸契約之法律關係，且係基於
    俾便各地主農作通行使用之特定目的所為之。酌以被上訴人
    東山鄉公所於原審審理時陳稱：上訴人本件請求拆除的水泥
    道路是農路，通過該農路的地主，每人都有出到一部分的土
    地，如果上訴人要求挖除，對附近的地主都有損害等語，及
    被上訴人丙○○、戊○○於本院審理時所稱上訴人在當地之
    其他筆土地也需要經由該道路通行，該道路是周遭之地主各
    自出一部分的土地所鋪設用以供通行，兩造及其他農民均以
    此道路通行至農地耕作等語，復核上訴人於本院99年1月14
    日審理時自承伊於系爭土地旁有其他筆土地，要到達伊之土
    地，要經過該處農用的路，但伊不知道該農路是何人之土地
    等語（見本院卷第48頁），益徵該道路包括系爭土地上水泥
    道路部分長久以來即係供當地地主為耕作、收成、搬運農作
    物所必經之通行道路，顯見該道路之主要功能及目的係供兩
    旁土地之不特定農民通行之用，以便耕作及農作物收成搬運
    ，且上訴人亦必須通行該道路始得到達自己之土地，因此，
    在該處之土地為農用之現況並未改變之情形下，該道路包括
    系爭土地上水泥道路部分實有繼續為通行使用之必要，堪認
    前開使用之目的尚未完畢。從而，上訴人主張依民法第470
    條第1項之規定，請求被上訴人拆除系爭土地上之水泥道路
    並返還該土地，應無可採。
六、綜上所述，上訴人既分別於84年間及96年間同意被上訴人等
    人鋪設水泥或以水泥修補原來之道路，且系爭土地供通行之
    使用目的尚未完畢，則上訴人主張被上訴人未經其同意鋪設
    水泥占用系爭土地，屬無權占有；及縱認上訴人有同意其等
    鋪路，依民法第470條第1項之規定，被上訴人亦應拆除系爭
    土地上水泥道路並返還土地，而請求被上訴人東山鄉公所應
    將系爭土地上如附圖一所示A部分面積742平方公尺（即附圖
    一所示A部分面積779平方公尺扣除附圖二所示B3部分面積22
    平方公尺及C1部分面積15平方公尺）、附圖二所示A部分面
    積44平方公尺、B1部分面積32平方公尺、B2部分面積2平方
    公尺、C2部分面積28平方公尺、D部分面積10平方公尺土地
    上水泥路拆除，並返還土地予上訴人；被上訴人丙○○應將
    系爭土地上如附圖二所示B3部分面積22平方公尺土地上水泥
    路拆除，並返還土地予上訴人；被上訴人戊○○應將系爭土
    地上如附圖二所示C1部分面積15平方公尺土地上水泥路拆除
    ，並返還土地予上訴人，均為無理由，不應准許。其假執行
    之聲請亦失所附麗，應併予駁回。原審為上訴人敗訴之判決
    ，及駁回其假執行之聲請，並無不合。上訴意旨指摘原判決
    不當，求予廢棄改判，為無理由，應予駁回。
七、本件判決基礎已臻明確，兩造其餘之攻擊防禦方法及訴訟資
    料經本院斟酌後，核與判決結果不生影響，無一一論述之必
    要，併予敘明。
八、另按法院為終局判決時，應依職權為訴訟費用之裁判；訴訟
    費用，由敗訴之當事人負擔，民事訴訟法第87條第1項、第7
    8條分別定有明文。本件第二審之訴訟費用即第二審裁判費
    經核為4,140元，爰依職權確定上開訴訟費用由上訴人負擔
    。
九、據上論結，本件上訴為無理由，依民事訴訟法第436條之1第
    3項、第449條第1項、第463條、第385條第1項前段、第87條
    第1項、第78條，判決如主文。
中    華    民    國    99    年    2     月    4     日
                  民事第一庭    審判長法  官  高榮宏
                                      法  官  蔡孟珊
                                      法  官  黃聖涵
上為正本係照原本作成
本判決不得上訴。
中    華    民    國    99    年    2    月     4     日
                                      書記官  朱小萍

司法院資訊處製作；財團法人民間司法改革基金會備份。
